【裁判字號】    89,裁,330
【裁判日期】    890309
【裁判案由】    國家賠償
【裁判全文】
行  政  法  院  裁  定                            八十九年度裁字第三三○號
    原      告  甲○○
    訴訟代理人  梅煥淇
    被      告  臺灣省政府勞工處
右當事人間因國家賠償事件，原告不服行政院勞工委員會中華民國八十八年四月二日
台八八勞訴字第○四七六○八號再訴願決定，提起行政訴訟。本院裁定如左︰
    主  文
原告之訴駁回。
    理  由
按行政法院審查訴狀，認為不應提起行政訴訟或違背法定程序者，應附理由以裁定駁
回之。行政訴訟法第十四條第一項定有明文。又人民對於中央或地方機關之行政處分
，認為違法或不當，致損害其權利或利益者，得依法提起訴願、再訴願。但法律另有
規定者，從其規定。訴願法第一條亦著有明文。次按「賠償義務機關拒絕賠償，或自
提出請求之日起逾三十日不開始協議，或自開始協議之日起逾六十日協議不成立時，
請求權人得提起損害賠償之訴。」「損害賠償之訴，除依本法規定外，適用民事訴訟
法之規定。」分別為國家賠償法第十一條第一項前段、第十二條著有明文。故向行政
機關請求國家賠償，該行政機關拒絕賠償，請求人應向普通法院提起民事訴訟，而非
依行政爭訟程序請求救濟，已屬甚明。本件原告為臺灣省政府農林廳林務局（以下簡
稱林務局）花蓮林區管理處退休之勞工，原依法享有勞動基準法所定之權利，因台灣
省政府七十九年十月一日七九府勞二字第一五九一五○號函，核定林務局局本部、各
林區管理處，農林航空測量所均不適用勞動基準法，並以七十八年七月一日改制日為
生效日，致其認為合法權利遭受不法之侵害，損失鉅額退休金，乃於八十七年五月十
三日向被告提起國家賠償，經被告以八十七年六月二十五日八七勞二字第一三六六九
號函復拒絕賠償。原告不服，遂向行政院勞工委員會提起訴願，該會乃以八十七年九
月十七日台八十七勞訴字第○三四二一四號函移臺灣省政府管轄受理訴願，經臺灣省
政府以國家賠償拒絕書並非行政處分為由駁回訴願。原告仍不服，向行政院提起再訴
願，經該院以管轄錯誤為由移行政院勞工委員會審理。案經該會八十八年四月六日台
八十七勞訴字第○四七六○八號再訴願決定，以國家賠償拒絕書並非行政處分，原訴
願決定以其對非行政處分提起訴願，係屬程序不合而不應受理，依法並無違誤，原訴
願決定應予以維持為由，駁回再訴願。揆諸首揭說明，訴願、再訴願決定駁回原告之
一再訴願，均無不合。茲原告仍就此提起本件行政訴訟，訴稱：其原意即在請求國家
賠償云云，查請求國家賠償經賠償義務機關拒絕賠償或自提出請求之日起逾三十日不
開始協議或自開始協議之日起逾六十日協議不成立時，請求人應向普通法院提起損害
賠償之訴，而非向本院起訴，已如首揭說明，故原告仍向本院提起本件訴訟，自屬有
違行政訴訟法第十四條第一項之規定，應認其訴為不合法以裁定駁回。至於原告復主
張其針對台灣省政府七十九、十、一府勞二字第一五九一五○號函（即自七十八年七
月一日起不再適用勞基法之處分）不服，並非對被告之拒絕賠償理由書提起行政救濟
乙節。經查原告於訴願書、再訴願書均明確明係對國家賠償事件不服，有訴願書、
再訴願書在卷可按。故原告前述主張自屬無據。況原告對台灣省政府七十九、十、一
府勞二字第一五九一五○號函部分，既未依法循序提起訴願、再訴願，自不得逕向本
院提起行政訴訟，併此明。
據上論結，本件原告之訴為不合法，爰依行政訴訟法第十四條第一項，裁定如主文。
中    華    民    國     八十九      年      三      月       九        日
                    行 政 法 院 第 一 庭
                                審 判 長 評  事      黃  綠  星
                                         評  事      藍  獻  林
                                         評  事      黃  璽  君
                                         評  事      廖  宏  明
                                         評  事      鄭  忠  仁
右  正  本  證  明  與  原  本  無  異
                                         法院書記官  彭  秀  玲
中    華    民    國     八十九      年      三      月       十        日


司法院資訊處製作；財團法人民間司法改革基金會備份。
